臺灣臺北地方法院刑事判決　　　　　　 100年度簡上字第89號
上　訴　人　臺灣臺北地方法院檢察署檢察官
被　　　告　溫翔麟
上列上訴人因被告侵占案件，不服本院於民國100年1月31日所為
之100年度簡字第2號第一審簡易判決（聲請簡易判決處刑案號：
臺灣臺北地方法院檢察署99年度偵字第22347號），而提起上訴
，本院管轄第二審之合議庭判決如下：
    主    文
原判決撤銷。
溫翔麟意圖為自己不法之所有，而侵占離本人所持有之物，處罰
金新臺幣捌仟元，如易服勞役，以新臺幣壹仟元折算壹日。
    犯罪事實
一、溫翔麟於民國99年8月30日16時56分後之某時許，在臺北市
    ○○街12號育達高職旁公園內，拾獲洪依婷於當日14時30分
    許所遺失而脫離本人所持有、價值約新臺幣（下同）7千5百
    元之EMOBILE H11T型白色行動電話機具1支（序號：00000
    00000 0000號；尚無證據證明溫翔麟拾獲時，該行動電話機
    具內有SIM卡存在），竟意圖為自己不法之所有，將該手機
    予以侵占入己，並交付不知情之友人蔡湘華搭配其另申請之
    門號使用，嗣因洪依婷報警後，經警調閱通聯紀錄而循線查
    悉上情，並扣得上開行動電話機具1支（不含SIM卡，並已發
    還洪依婷）。
二、案經臺北市政府警察局松山分局報告臺灣臺北地方法院檢察
    署檢察官偵查後聲請簡易判決處刑。
    理  由
壹、程序部分：
一、按被告經合法傳喚，無正當之理由不到庭者，得不待其陳述
    ，逕行判決，刑事訴訟法第371條定有明文，且依同法第455
    條之1第3項之規定，此於刑事簡易判決上訴程序亦準用之。
    本案被告溫翔麟經本院合法傳喚應於100年5月17日下午16
    時到庭審理，因被告之戶籍遭遷移至臺北市內湖區戶政事務
    所，審理傳票已分別於同年4月26日及同月25日合法寄存於
    被告之前之戶籍地即臺北市○○區○○街129巷16號2樓及被
    告所陳報之居所地即臺北市松山區○○○路33巷20弄8號3樓
    （見偵查卷第38頁），惟被告無正當理由未遵期到庭，此有
    被告個人基本資料及遷徙紀錄資料查詢結果各1紙及本院送
    達證書2份、本院刑事報到單、本院100年5月17日審判筆錄
    各1 份（見本院簡上字卷第25頁至第27頁、第29頁至第32頁
    ）在卷可稽，依前開說明，本院自得不待其陳述，由檢察官
    一造辯論而為判決，合先敘明。
二、證據能力部分：
    按被告以外之人於審判外之言詞或書面陳述，除法律有規定
    者外，不得作為證據。又被告以外之人於審判外之陳述，經
    當事人於審判程序同意作為證據，法院審酌該言詞陳述或書
    面陳述作成時之情況，認為適當者，亦得為證據。當事人、
    代理人或辯護人於法院調查證據時，知有第159條第1項不得
    為證據之情形，而未於言詞辯論終結前聲明異議者，視為有
    前項之同意，刑事訴訟法第159條第1項及第159條之5分別定
    有明文。經查，本案以下所引用之證據，檢察官及被告迄言
    詞辯論終結均未就證據能力部分聲明異議，本院審酌該等證
    據方法於製作時尚無違法或不當情事，且客觀上亦無不可信
    之情況，堪認為適當，依上開規定，均有證據能力。
三、實體部分：
  (一)認定犯罪事實所憑之證據及認定之理由：
    上開犯罪事實，業據被告於警詢及偵查中坦承不諱（參見偵
    查卷第7頁至第9頁、第38頁至第39頁），且據證人即被害人
    洪依婷於警詢中指訴綦詳（參見偵查卷第10頁至第11頁），
    並經證人即經被告交付而持用系爭行動電話機具之蔡湘華於
    警詢中證述明確（參見偵查卷第4頁至第6頁），復有贓物認
    領保管單1紙及通聯調閱查詢單2份附卷可憑（偵查卷第12頁
    至第15頁）。足認被告前開出於任意性之自白，與事實相符
    。另被告於警詢中雖陳稱伊係於99年8月30日16時許拾獲系
    爭電話，而依卷附上揭通聯調閱查詢單所示，查知系爭行動
    電話機具於當日16時52分、56分尚有搭配被害人洪依婷所使
    用之門號0000000000號之SIM卡收受簡訊一事，是系爭行動
    電話機具於當日16時許，前開被害人洪依婷所使用之SIM卡
    仍裝置其內，惟被告堅稱其於拾獲系爭行動電話機具時，該
    行動電話機具並無裝置SIM卡（參見偵查卷第38頁），而本
    件亦無證據證明被告於拾獲時，該行動電話機具內確有SIM
    卡存在或被告以該SIM卡撥打之情事，是被告於警詢所稱之
    拾獲時間應係時隔久遠（距拾獲日已逾15日），記憶有誤所
    致。故本院認定被告拾獲之時間應係當日16時56分後之某時
    許，併此敘明。綜上，本件事證明確，被告犯行堪以認定，
    應依法論科。
  (二)論罪科刑之理由：
    核被告所為，係犯刑法第337條侵占離本人所持有之物罪。
    原審以被告所犯侵占離本人所持有之物罪，罪證明確，予以
    論罪科刑，固非無見，惟查被告曾於96年間因傷害案件，經
    臺灣士林地方法院以97年度簡字第496號簡易判決判處有期
    徒刑3月，並減為有期徒刑1月又15日確定，於98年1月23日
    易科罰金執行完畢等情，固有臺灣高等法院被告前案紀錄表
    1份附卷可憑。惟按刑法第337條侵占遺失物罪之法定刑為專
    科罰金之罪，並非有期徒刑以上之罪，是被告於上開案件執
    行完畢後5年內再犯本件之犯罪，並不構成累犯，原審殊未
    查明，誤認被告構成累犯，容有未洽，公訴人上訴意旨指摘
    及此，為有理由，自應由本院將原判決撤銷改判，以資適法
    。爰審酌被告前有侵占、詐欺、竊盜及傷害等累累犯罪紀錄
    ，素行非佳，此有上揭臺灣高等法院被告前案紀錄表在卷可
    佐，因一時貪念而侵占被害人遺失之手機，所為實非可取，
    惟犯罪手段尚稱平和且前揭行動電話已返還被害人，被害人
    所受損害非鉅，兼衡被告高中畢業之智識程度及家庭經濟小
    康之生活狀況，並審酌被告犯後坦承犯行，態度尚稱良好等
    一切情狀，量處如主文所示之刑，並諭知易服勞役折算標準
    。
四、據上論斷，應依刑事訴訟法第455條之1第1項、第3項、第36
    9條第1項前段、第364條、第299條第1項前段，刑法第337條
    、第42條第3項前段，刑法施行法第1條之1第1項、第2項前
    段，判決如主文。
本案經檢察官林妙蓁到庭執行職務。
中    華    民    國   100    年    5     月    31    日
                  刑事第八庭  審判長法  官    徐千惠
                                    法  官    陳雯珊
                                    法  官    古瑞君
以上正本證明與原本無異。
不得上訴。
中    華    民    國   100    年    5     月    31    日
                                    書記官    莊宜諳
附錄本案論罪科刑法條全文：
刑法第337條
意圖為自己或第三人不法之所有，而侵占遺失物、漂流物或其他
離本人所持有之物者，處500元以下罰金。